【裁判字號】    96,秩抗,3
【裁判日期】    970111
【裁判案由】    違反社會秩序維護法
【裁判全文】
臺灣基隆地方法院刑事裁定               96年度秩抗字第3號
抗  告  人
即被移送人  甲○○
上列抗告人即被移送人因違反社會秩序維護法案件，不服本院基
隆簡易庭中華民國96年11月9 日所為96年度基秩字第94號裁定（
原移送案號：基隆市警察局第一分局96年10月25日基警分一秩字
第0960110367號），提起抗告，本院裁定如下：
    主  文
原裁定撤銷。
甲○○於公務員依法執行職務時，以顯然不當之行動相加，尚未
達強暴脅迫或侮辱之程度，處罰鍰新台幣柒仟元。
    理  由
一、原裁定意旨略以：抗告人即被移送人甲○○於民國96年10月
    12日下午2 時43分許，在基隆市○○區○○路、愛九路口，
    於公務員依法執行職務時，以顯然不當之言詞、行動相加，
    尚未達強暴脅迫或侮辱之程度，依法裁處罰鍰新台幣（下同
    ）8,000 元等情。
二、抗告意旨略以：抗告人於上開時間，駕駛車號T8-2745 號自
    小客貨車，行經基隆市○○路左轉愛九路時遭警臨檢，因該
    路口未設立禁止左轉之標示，且地面畫有可左轉方向之符號
    ，抗告人向警員表示係在仁一路綠燈時打左轉燈等候，待對
    向無來車時，始即時左轉，然警員未予理會，並拿筆要抗告
    人於舉發通知單上簽名，抗告人一時心急，且未戴眼鏡看不
    清舉發通知單之文字，遂問警員以何理由舉發，警員表示舉
    發理由為闖紅燈，抗告人即稱：「我沒有違規，為什麼不能
    解釋！我不簽！」並在衝動下，將筆投放在警員手上之罰單
    本，造成警員之不滿，因該路口係抗告人平日行經路線，一
    般汽機車若在綠燈時等候左轉，並不會遭警開單舉發，當時
    抗告人係在綠燈之情形下候車左轉，並無違規情形，且抗告
    人並無妨害公務之犯意，僅因著急、緊張而情緒較為激動，
    並非故意不服取締等情。
三、按於公務員依法執行職務時，以顯然不當之言詞或行動相加
    ，尚未達強暴脅迫或侮辱之程度者，處3 日以下拘留或1 萬
    2,000 元以下罰鍰，社會秩序維護法第85條第1 款定有明文
    。
四、經查：
（一）基隆市警察局保安警察隊警員畢良材於96年10月12日下午
      2 時43分許，在基隆市○○路與愛九路口執行交通稽查勤
      務，因抗告人對於遭取締違規紅燈左轉不服，稱當時在路
      口交通號誌變紅燈時始左轉，並於警員畢良材要求抗告人
      簽收舉發通知單時，抗告人突然以右手捶擊警員畢良材之
      左手及手中通知單本，並出言：「我不簽」等情，此有警
      員畢良材之職務報告、基隆市警察局員警工作紀錄簿附卷
      供參，且抗告人於警詢時亦坦承確於遭警員畢良材舉發時
      ，敲擊警員畢良材手中之舉發通知單等語，又抗告人於抗
      告理由中亦稱因遭警員畢良材舉發交通違規行為，自認並
      無違規，遂表示不願簽收舉發通知單及將筆投放在警員畢
      良材手上之罰單本等情，均與前開職務報告所載之情節相
      符，足堪認定抗告人於前開時、地遭警畢良材舉發交通違
      規時，確因不服警員畢良材之舉發，而有敲擊警員畢良材
      手中所持罰單本之行為。
（二）抗告人既係於遭警員畢良材攔停舉發交通違規時，敲擊警
      員畢良材所持之罰單本，當信抗告人對於警員畢良材係依
      法執行職務之公務員一節已有所悉，縱使抗告人不服警員
      畢良材之舉發，仍應循到案說明及聲明異議等法定途徑尋
      求救濟，然抗告人捨此合法途徑不為，竟於警員畢良材開
      立舉發通知單之際，敲擊警員畢良材所持之舉發單本，足
      見抗告人並未尊重公權力，行為顯屬不當，堪認抗告人確
      有於公務員執行職務時，以顯然不當之行動相加，尚未達
      強暴脅迫或侮辱程度之行為，而有違反社會秩序維護法第
      85 條 第1 款之事實，應屬甚明。
（三）原審以抗告人上開違反社會秩序維護法第85條第1 款之行
      為，事證明確，依上開規定科處罰鍰8,000 元，固非無據
      ，惟查，警員畢良材之職務報告雖指抗告人於上開時、地
      曾表示不願簽收舉發單，並稱「我不簽」等語，核與抗告
      人於抗告狀所載之內容相合，應堪認定，惟違反交通法規
      之人對於警員當場開立之舉發通知單，並無簽收之義務，
      若違規人不願簽收舉發通知單，則警員於告知應到案時間
      及處所，並記明事由與告知事項後，依據違反道路交通管
      理事件統一裁罰基準及處理細則之規定，即視為違規人業
      已收受該舉發通知單，而生送達之效力，是縱使抗告人於
      上開時、地，確曾向警員表示不願簽收舉發通知單，並稱
      「我不簽」等語，既無積極證據足證抗告人曾對警員畢良
      材表示其他不當言詞，即難僅以抗告人表示不願簽收舉通
      知單，及對警員畢良材稱「我不簽」等情，逕謂係對於依
      法執行職務之公務員以顯然不當之言詞相加，復另無其他
      證據證明抗告人對於依法執行職務之警員畢良材，以何顯
      然不當之言詞相加，故原審認抗告人有於公務員依法執行
      職務時，以顯然不當之言詞相加，尚未達強暴脅迫或侮辱
      程度之事實，即有未洽。
（四）抗告人雖提出黃啟銘、呂明傳等人書寫之證明書各1 張，
      欲證明抗告人駕車行經前開地點時，該處交通號誌確屬綠
      燈等情，然抗告人究有無紅燈左轉之交通違規行為，與本
      案並無關聯，自無從加以調查，附此敘明。
（五）綜上，抗告人於前開時、地，確於公務員依法執行職務時
      ，以顯然不當之行動相加，尚未達強暴脅迫或侮辱之程度
      ，抗告人以前揭情詞置辯，指摘原裁定不當，雖無理由，
      然原審裁定既有上開可議之處，自應由本院予以撤銷，且
      因上開違背法律並不影響原審事實之確定，本院審酌抗告
      人僅因不服警員之舉發，竟對依法執行職務之警員施以前
      開不當之行動，對於公權力之行使未予尊重，所為非屬可
      取，然抗告人前無犯罪紀錄，併行為動機等一切情狀，自
      為裁定如主文第2 項所示。
據上論斷，應依社會秩序維護法第85條第1 款、第92條，刑事訴
訟法第455 條之1 第5 項、第413 條，裁定如主文。
中    華    民    國    97    年    1     月    11    日
                  刑事第二庭審判長法    官  陳志祥
                                  法    官  楊皓清
                                  法    官  邰婉玲
以上正本證明與原本無異。
本裁定不得再抗告。
中    華    民    國    97    年    1     月    11    日
                            書 記 官  彭筠凱


司法院資訊處製作；財團法人民間司法改革基金會備份。
